【裁判字號】    89,訴,1680
【裁判日期】    890816
【裁判案由】    違反電信法
【裁判全文】
台灣台中地方法院刑事判決                        八十九年度訴字第一六八號
    公  訴  人  台灣台中地方法院檢察署檢察官
    被      告  甲○○
右列被告因違反電信法等案件，經檢察官提起公訴（八十九年度偵字第九一八三號）
，本院判決如左：
    主  文
甲○○連續行使偽造私文書，足以生損害於他人，處有期徒刑伍月。緩刑參年。盜拷
偽造之０九０─四二六六九三號掌中星鑽牌行動電話壹支沒收。
    事  實
一、甲○○於民國（下同）八十八年九月間在台中市○○路○段三七九號撞球場內，
    自綽號「阿華」之不詳真實姓名年籍之男子處取得盜拷偽造他人０九０─四二六
    六九三號行動電話序號及內碼（該行動電話係陳桂香向中華電信股份有限公司（
    下稱中華電信公司）申請，交由其子邱信智使用）之掌中星鑽牌行動電話一支後
    ，竟基於行使盜拷偽造之行動電話及為自己免於給付通訊費用不法利益之概括犯
    意，自八十八年九月中旬起至同年十月底止，在台中市○○街一二０巷十一之一
    號二樓住處等地，以無線方式連續撥打該行動電話與（０三七）八六三四五八、
    （０四）0000000、（０四）0000000、０九三五─四九八六一四
    、（０四）0000000、０九三八─三六七九六一、（０四九）四六一一八
    ０、（０四九）七三０七０三、０九三一─五一七二五三、０九三三─五三八三
    六四、（０七）0000000、０九三三─五四二三四三、（０四九）二二九
    四七五等電話通信，秒數依序為一九０八秒、一八０秒、一０六秒、七十一秒、
    一四八秒、二七一秒、五０六秒、六三三秒、二三六秒、五五一五秒、三秒、一
    ０六秒、一七０秒，即盜用他人之電信設備通信與陳裕安（朋友）、許甄玲（朋
    友）、賴志盛（朋友）、曾錦雲（表姊）、曾淑娟（姊姊）、林育德（朋友）、
    曾淑卿（姊姊）、林建在（姊夫）等親友聯絡，使中華電信公司行動電話之通信
    系統陷於錯誤，為其提供通話服務，並取得免付通話費之不法利益共新台幣三千
    零七十四元，致陳桂香之電話費虛增，且妨害中華電信公司關於電話管理之正確
    性，足以生損害於陳桂香及中華電信公司。嗣因邱信智發現該行動電話費用異常
    ，經提出申告而循線查獲。
二、案經交通部電信總局移送台灣台中地方法院檢察署檢察官偵查起訴。
    理  由
一、訊據被告甲○○固坦承其自八十八年九月中旬起至同年十月底止，以無線方式連
    續使用０九０─四二六六九三號掌中星鑽牌行動電話與前開林建在、林育德等親
    友聯絡，惟矢口否認其有上開犯行，辯稱：是一位綽號「阿華」之人想追求伊，
    所以交付該支行動電話供伊使用，並表示會幫伊付電話費，伊並不知道該支行動
    電話是盜拷的云云。經查右揭事實，業據被害人邱信智於警訊時指述０九０─四
    二六六九三號行動電話係其母陳桂香向中華電信公司申請後交由其使用，於八十
    八年九月、十月間有遭人盜打之情節甚詳，並經證人林建在、林育德等人於警訊
    時證稱確於前開時間與被告通訊聯絡屬實，且有行動電話被盜用申報書一份、行
    動電話客戶話費申告聯單影本一份、被盜撥之明細按電話及日期時間排序報表四
    份及盜打行動電話總金額明細表一份等附卷可稽。再查被告供稱伊並不知該支行
    動電話之號碼，故無人撥入，且曾懷疑該支行動電話有問題等情，按一般正常行
    動電話之使用者應對其行動電話號碼知之甚詳，且有撥出及撥入之情形，然被告
    竟謂其不知該支行動電話之號碼，又於二個月間撥出數十通電話而未有人撥入，
    足認被告應明知該行動電話係免付費用之盜拷機而連續撥打甚為明顯，是被告空
    言辯稱伊不知道該行動電話是盜拷的云云，顯係事後卸責之詞，委不足採。本件
    事證明確，被告之犯行堪予認定。
二、按行動電話手機（話機）之電子序號及內碼等，係手機製造廠商及行動電話通信
    業者（如中華電信公司等）方有權（或授權他人）製作，將之輸錄於行動電話手
    機之電腦電磁紀錄內，供行動電話通信業者之電腦網路交換控制中心比對查核，
    以決定是否准許該手機使用者通信之用。合於永續狀態中表示一定用意證明之刑
    法文書概念，自屬刑法第二百二十條第二項（修正前之第二百二十條）、第二百
    十條之準私文書。苟有盜拷偽造他人行動電話之序號、內碼等於自己之行動電話
    手機內，並持以行使之行為，即已觸犯刑法第二百十六條、第二百二十條第二項
    、第二百十條之行使偽造準私文書罪。又電信法第五十六條第一項之罪，以意圖
    為自己或第三人不法之利益，使用有線、無線或其他電磁方式，盜接或盜用他人
    電信設備通信者為要件。本罪之處罰詐得免繳電信通信費用之不法利益規定，乃
    刑法詐欺得利罪之特別法，依特別法優於普通法之原則，自毋庸再論以刑法詐欺
    得利罪。盜拷他人行動電話之序號、內碼等資料於自己之行動電話手機後，進而
    有使用盜打之行為，除犯行使偽造準私文書罪，亦同時觸犯本罪。而盜拷偽造後
    之一個盜打行使行為，屬一行為同時觸犯二罪名之想像競合犯，應從一重依行使
    偽造準私文書罪論處（最高法院八十八年度第一次刑事庭會議紀錄意旨可資參照
    ）。另查被告行為後，電信法第五十六條第一項已於八十八年十一月三日修正公
    布，於三日後生效，新法該條項規定之刑度為五年以下有期徒刑，得併科新台幣
    一百五十萬元以下罰金，舊法同條項之刑度為五年以下有期徒刑、拘役或科或併
    科新台幣十五萬以下罰金，比較新舊法結果，舊法之刑度較輕，有利於行為人，
    依刑法第二條第一項但書之規定，本件自應適用修正前電信法第五十六條第一項
    之規定。故核被告所為，係犯刑法第二百十六條、第二百二十條第二項、第二百
    十條之行使偽造準私文書罪及修正前電信法第五十六條第一項盜用他人電信設備
    通信罪。被告所犯前開二罪間，係一行為而觸犯二罪名，為想像競合犯，應從一
    重之行使偽造準私文書罪處斷。公訴人雖未就被告行使偽造準私文書部分之事實
    予以起訴，惟該部分事實與已起訴部分有想像競合之裁判上一罪關係，為起訴效
    力所及，本院自得併予審理，附此敘明。被告所為數盜撥行為，時間緊接，犯罪
    構成要件相同，顯係基於概括之犯意反覆為之，為連續犯，應依刑法第五十六條
    之規定以一罪論，並加重其刑。爰審酌被告使用盜拷行動電話足使電信機關管理
    之正確性發生影響，紊亂電信系統，並使合法租用戶蒙受多繳電話費之損害，且
    其行使盜用之次數不少及犯罪後猶飾詞圖卸之態度等一切情狀，量處如主文第一
    項所示之刑，以資懲儆。末查被告前未曾受有期徒刑以上刑之宣告，有本院被告
    全國前案紀錄表在卷可按，素行尚可，本件被告因一時失慮致罹刑章，姑念其盜
    打行動電話之總金額非鉅，且認其經此次刑之宣告之教訓後，當知所警惕而無再
    犯之虞，故本院綜核各情，就其所宣告之刑，認以暫不執行為適當，因此併予宣
    告緩刑三年，以啟自新，並觀後效。被告使用盜拷偽造之０九０─四二六六九三
    掌中星鑽牌行動電話一支雖未扣案，惟並無證據證明該物已滅失，故應依電信法
    第六十條之規定，不問屬於犯人與否，為沒收之諭知。
據上論斷，應依刑事訴訟法第二百九十九條第一項前段，修正前電信法第五十六條第
一項、第六十條，刑法第十一條前段、第二條第一項但書、第五十六條、第二百十條
、第二百十六條、第二百二十條第二項、第五十五條、第七十四條第一款，判決如主
文。
中      華      民      國    八十九    年      八      月     十六     日
                                    台灣台中地方法院刑事第六庭
                                        法  官  張  靜  琪
右正本證明與原本無異。
如不服本判決，應於判決送達後十日內向本院提出上訴狀，上訴於台灣高等法院台中
分院( 須附繕本 )。
                                        書記官
中      華      民      國    八十九    年      八      月     十六     日
附錄本案論罪科刑所犯法條全文：
刑法第二百十條
偽造、變造私文書，足以生損害於公眾或他人者，處五年以下有期徒刑。
電信法第五十六條第一項：意圖為自己或第三人不法之利益，以有線、無線或其他電
磁方式，盜接或盜用他人電信設備通信者，處五年以下有期徒刑、拘役或科或併科新
台幣十五萬元以下罰金。


司法院資訊處製作；財團法人民間司法改革基金會備份。
